【裁判字號】    97,再易,109
【裁判日期】    971217
【裁判案由】    清償債務
【裁判全文】
臺灣高等法院民事判決                 97年度再易字第109號
再審原告  乙○○
再審被告  甲○○
上列當事人間請求清償債務事件，再審原告對於中華民國97年8
月13日本院96年度上易字第556號確定判決提起再審之訴，本院
判決如下：
    主      文
再審之訴駁回。
再審訴訟費用由再審原告負擔。
    事實及理由
一、本件再審原告提起再審之訴主張：兩造間請求清償債務事件
    ，前經本院96年度上易字第 566號判決伊部分敗訴確定（下
    稱原確定判決）。茲發現未經原確定判決斟酌之國泰世華商
    業銀行民國（下同）97年8月29日 (97)國世銀海山字第0970
    000016號函，足證伊早在80年間即已在中聯信託投資股份有
    限公司（下稱中聯信託公司）開戶，是原確定判決據以認定
    之資料即有錯誤；又伊確有向伊母借款新臺幣（下同） 9萬
    元，連同自郵局領取之21萬元，交付予再審被告，此項證據
    方法有利於伊，且足以影響於判決結果，乃原確定判決亦漏
    未調查斟酌，是原確定判決具有民事訴訟法第496條第1項第
    13款、第 497條所規定之再審事由，爰提起再審之訴云云，
    聲明求為判決：(一)原確定判決關於不利再審原告部分廢棄；
    (二)上開廢棄部分，再審被告在前訴訟第二審之上訴駁回。
    本件因未行言詞辯論，無再審被告之聲明及陳述可供記載。
二、惟按民事訴訟法第496條第1項第13款所謂當事人發現未經斟
    酌之證物或得使用該證物，必以該證據若經斟酌可受較有利
    益之裁判者為限（最高法院18年上字第 710號判例參照）。
    本件再審原告固主張發現未經原確定判決所斟酌之國泰世華
    商業銀行97年8月29日 (97)國世銀海山字第0970000016號函
    （見本院卷第 9頁），足證伊早在80年間即已在中聯信託公
    司開戶云云。然查，再審原告在前訴訟先係主張自其郵局帳
    戶提領15萬元交付再審被告，嗣又改稱該15萬元係自其中聯
    信託公司帳戶領出（見本院卷第 6頁背面），其前後主張已
    不一致；而上開國泰世華銀行函文僅載明：「查原中聯信託
    板橋分公司存款戶乙○○（身分證字號：Ｚ000000000）於本
    分行存款資料，因電腦資料檔僅能提供自85年以後之存款資
    訊，惟存戶另於80年 3月27日另立印鑑卡乙式（如附件）…
    」，既不能證明該印鑑卡即為開設存款帳戶所出具，更無法
    證明再審原告曾於80年間提領15萬元之事實。即上開函文縱
    經斟酌，仍無從使再審原告受較有利益之裁判。是再審原告
    據以主張原確定判決具有民事訴訟法第496條第1項第13款所
    規定之再審事由，顯屬無據。
三、復按依民事訴訟法第 466條不得上訴於第三審法院之事件，
    其經第二審確定之判決，漏未斟酌重要證物者，固得依民事
    訴訟法第 497條規定提起再審之訴，惟須以該證物已經提出
    ，而為原確定判決所未斟酌為限。雖再審原告主張：「…至
    於另外該 9萬元是否如再審原告所稱係自其母所借，此項證
    據方法有利於再審原告，且足以影響於判決之結果，既再審
    原告已於前訴訟程序中提出，前審竟漏未調查…」云云（見
    本院卷第 4頁），惟並未具體指明其已提出何等證據，或已
    為若何調查證據之聲請，而為原確定判決所漏未斟酌，顯難
    認係合於民事訴訟法第 497條之規定。是再審原告執此主張
    原確定判決具有民事訴訟法第 497條所規定之再審事由，亦
    顯屬無據。
四、綜上所述，再審原告主張原確定判決具有民事訴訟法第 496
    條第1項第13款及第497條所規定之再審事由，為全不足取。
    從而再審原告執此提起本件再審之訴為顯無再審理由，爰不
    經言詞辯論，逕以判決駁回之。
五、據上論結，本件再審之訴為顯無理由，依民事訴訟法第 502
    條第 2項、第78條，判決如主文。
中    華    民    國    97    年    12    月    17    日
                  民事第六庭
                      審判長法  官  林鄉誠
                            法  官  許紋華
                            法  官  梁玉芬
正本係照原本作成。
不得上訴。
中    華    民    國    97    年    12    月    17    日
                            書記官  常淑慧


司法院資訊處製作；財團法人民間司法改革基金會備份。
